臺灣高等法院刑事判決
109年度上訴字第527號
上  訴  人  
即  被  告  李其龍


上列上訴人因違反毒品危害防制條例案件，不服臺灣桃園地方法
院108年度審訴字第1616號，中華民國108年12月6日第一審判決
（起訴案號：臺灣桃園地方檢察署108年度偵字第12309號），提
起上訴，本院判決如下：
    主  文
上訴駁回。
    事  實
一、李其龍明知海洛因、甲基安非他命係毒品危害防制條例所管
    制之第一級毒品及第二級毒品，不得非法持有，竟基於持有
    純質淨重10公克以上之第一級毒品及持有純質淨重20公克以
    上之第二級毒品犯意，於民國108年3月底之某日，在桃園市
    八德區大湳之網咖，以新臺幣（下同）5萬元之價格，向真
    實姓名年籍不詳之女子「小妹」購得總純質淨重20公克以上
    之甲基安非他命、純質淨重10公克以上之海洛因後，而非法
    持有之。嗣於108年4月13日1時15分許，在桃園市中壢區中
    北路165巷內，為警另案緝獲，並於員警尚不知其持有逾量
    第一級毒品、第二級毒品之犯行，而對其執行附帶搜索前，
    主動交付第一級毒品海洛因3包（含袋總毛重19.81公克，總
    驗餘淨重18.58公克，總純質淨重11.53公克）、第二級毒品
    甲基安非他命5包（含袋總毛重37.558公克，總驗餘淨重35.
    578公克，總純質淨重35.3839公克）與警查扣，而自首接受
    裁判。
二、案經桃園市政府警察局中壢分局報告臺灣桃園地方檢察署檢
    察官偵查後起訴。
    理  由
壹、程序部分
    本件認定事實所引用之非供述證據，並無證據證明係公務員
    違背法定程序所取得，亦無刑事訴訟法第159條之4顯有不可
    信之情況與不得作為證據之情形，且經本院於審理期日依法
    進行證據之調查、辯論，均應有證據能力。
貳、實體部分
一、認定犯罪事實所憑之證據及理由：
    訊據被告坦承於108年3月底之某日，在桃園市八德區大湳之
    網咖以5萬元向「小妹」購得扣案的一、二級毒品，並於同
    年4月13日1時15分被警察盤查的時候，主動自首交出毒品（
    見本院卷第60頁)。本院經查：被告上開自白供述，核與警
    詢、偵查及原審中之自白供述相符，復有桃園市政府警察局
    中壢分局搜索扣押筆錄暨扣押目錄表可資佐憑。此外，扣案
    之毒品經鑑定後，其中3包均含有第一級毒品海洛因成分，
    純質淨重11.53公克、另5包均含有第二級毒品甲基安非他命
    成分，純質淨重35.3839公克，亦有法務部調查局濫用藥物
    實驗室108年5月2日刑鑑字第10823009020號鑑定書(見偵卷
    第48頁)，及交通部民用航空局醫務中心108年5月3日航藥鑑
    字第0000000Q號毒品鑑定書（見偵卷第63頁）可資佐證，足
    證被告之自白供述，確與事證相符，犯行明確，堪予認定，
    自應依法論科。
二、論罪科刑部分：
  ㈠核被告所為，係犯毒品危害防制條例第11條第3項之持有第一
    級毒品純質淨重10公克以上罪及同條例第11條第4項之持有
    第二級毒品純質淨重20公克以上罪。被告同時購入而持有第
    一級毒品海洛因純質淨重10公克以上及第二級毒品甲基安非
    他命純質淨重20公克以上，係一行為觸犯數罪名之想像競合
    關係，應依刑法第55條之規定，應從一重以持有第一級毒品
    純質淨重10公克以上之罪論處。
  ㈡刑法第62條前段規定，對於未發覺之罪自首而受裁判者，得
    減輕其刑。被告雖係因通緝為警逮捕，然在有偵查犯罪職權
    之員警發覺其持有逾量第一級毒品及第二級毒品前，即向員
    警自首上情，並主動交付毒品為警查扣，有被告警詢筆錄在
    卷可稽（見偵卷第7頁），爰依上開規定減輕其刑。
三、沒收部分：
    扣案之米白色粉末共3包、白色結晶暨白色微黃結晶共5 包
    ，經鑑驗結果確分別含有海洛因、甲基安非他命成分，且係
    被告本案非法持有之毒品，均已如上述，應與無法析離成分
    之包裝袋，併依毒品危害防制條例第18條第1項前段規定諭
    知沒收銷燬。至取樣鑑定用罄之毒品部分，既已滅失，自無
    庸另為沒收銷燬之宣告。 
四、駁回被告上訴之理由：
  ㈠被告上訴意旨略以：被告素行良好，僅因一時失慮致罹刑典
    ，家中尚有父母及妻女賴被告工作養家，犯後態度良好，亦
    係自首，原審判決未能就被告之前科素行及所侵害之法益等
    因素，納入量刑考量，量刑顯然過重等語。
  ㈡本院爰以被告之行為人責任為基礎，審酌被告持有本件扣案
    毒品之犯罪動機及目的，自述是在桃園市八德區大湳之網咖
    以5萬元向「小妹」購得扣案的一、二級毒品而持有之犯罪
    手段，犯後係因通緝為警追捕時跌倒而為警逮捕時，始供承
    自首上情，以及持有扣案第一、二級毒品海洛因、甲基安非
    他命之純質淨重數量非少，對社會治安亦造成潛在之危險，
    而且並非僅持有單一毒品，又有本院被告前案紀錄表所載之
    前科素行，並非初次觸犯刑典，然犯後始終坦承不諱，態度
    良好。再兼衡被告自述家中尚有父母及妻女，賴被告工作養
    家之家庭狀況，及被告自述之智識程度等一切情狀。堪認原
    審判決雖就被告所犯之量刑因素記載略嫌簡略，然本院綜合
    考量上情後，認原審判決就被告所犯，量處有期徒刑1年2月
    ，併就扣案驗餘之毒品諭知沒收銷毀，認事用法尚無違誤，
    量刑亦屬妥適，並無明顯過重之情形，仍應予以維持。被告
    上訴理由所指摘，無非係對原審判決適法裁量權行使所為之
    主觀上臆測，核無理由，自應予以駁回。
據上論斷，應依刑事訴訟法第368條，判決如主文。
本案經檢察官林宜賢提起公訴，檢察官許鈺茹到庭執行職務。 
中　　華　　民　　國　　109 　年　　3 　　月　　25　　日
                  刑事第十九庭  審判長法　官  曾淑華  
                                      法　官  俞秀美
                                      法　官  陳文貴
以上正本證明與原本無異。
如不服本判決，應於收受送達後20日內向本院提出上訴書狀，其
未敘述上訴之理由者並得於提起上訴後20日內向本院補提理由書
（均須按他造當事人之人數附繕本）「切勿逕送上級法院」。
                                      書記官  洪宛渝
中　　華　　民　　國　　109 　年　　3 　　月　　25　　日
附錄：本案論罪科刑法條全文
毒品危害防制條例第11條
持有第一級毒品者，處 3 年以下有期徒刑、拘役或新臺幣 5 萬
元以下罰金。
持有第二級毒品者，處 2 年以下有期徒刑、拘役或新臺幣 3 萬
元以下罰金。
持有第一級毒品純質淨重十公克以上者，處 1 年以上 7 年以下
有期徒刑，得併科新臺幣 1 百萬元以下罰金。
持有第二級毒品純質淨重二十公克以上者，處 6 月以上 5 年以
下有期徒刑，得併科新臺幣 70 萬元以下罰金。
持有第三級毒品純質淨重二十公克以上者，處 3 年以下有期徒
刑，得併科新臺幣 30 萬元以下罰金。
持有第四級毒品純質淨重二十公克以上者，處 1 年以下有期徒
刑，得併科新臺幣 10 萬元以下罰金。
持有專供製造或施用第一級、第二級毒品之器具者，處 1 年以
下有期徒刑、拘役或新臺幣 1 萬元以下罰金。